臺灣臺南地方法院臺南簡易庭民事判決
110年度南小字第627號
原      告  鄭文童  
被      告  陳佑豪   籍設臺中市○○區○○路000巷00號3樓                         之1

上列當事人間請求侵權行為損害賠償事件，經本院於民國110年8
月2日言詞辯論終結，判決如下：
    主      文
被告應給付原告新臺幣貳萬元，及自民國一百零九年六月二十三
日起至清償日止，按週年利率百分之五計算之利息。
訴訟費用新臺幣壹仟元由被告負擔。
本判決得假執行。
    事實及理由
一、被告經合法通知，無正當理由，未於言詞辯論期日到場，核
    無民事訴訟法第386條所列各款情形，爰依原告之聲請，由
    其一造辯論而為判決。
二、原告起訴主張：
(一)被告於民國108年7月起，加入訴外人謝佳玲、許碩航、林子
    揚與其他真實姓名年籍不詳之人所組成之3人以上以實施詐
    術為手段，且具有持續性、牟利性之有結構性組織之電信詐
    欺集團（下稱系爭詐欺集團），並擔任「車手」，負責持人
    頭帳戶之提款卡，至自動櫃員機提領由系爭詐欺集團機房不
    詳成員詐欺所得之贓款，並可獲得當天提領贓款總額1.5％之
    報酬。被告並與系爭詐欺集團成員即共同意圖為自己不法之
    所有，基於3人以上共同詐欺取財、參與犯罪組織及洗錢之
    犯意聯絡，由系爭詐欺集團成員以不詳方式，先取得京城銀
    行000-000000000000號訴外人謝宛君之帳戶（下稱系爭帳戶
    ）存摺、金融卡及密碼等物，作為受領被害人匯款之用，再
    由系爭詐欺集團成員於108年7月18日11時許，撥打電話予原
    告，假冒原告「孫子」名義，向原告佯稱亟需用錢云云，致
    原告陷於錯誤，遂依指示於同日11時20分許，匯款新臺幣（
    下同）4萬元至系爭帳戶，被告並於108年7月18日收取系爭
    帳戶金融卡後，於同日12時30分前往臺中市○區○○路000號國
    泰世華商業銀行，持該卡插入自動櫃員機並輸入密碼，提領
    4萬元，再將領得現金及系爭帳戶、金融卡一併交予系爭詐
    欺集團之成員，而掩飾、隱匿詐欺犯罪所得去向之結果，並
    因此獲得600元之報酬，致原告受有4萬元之損害。被告上開
    行為，並經本院以110年度金訴字第110號判決認定犯三人以
    上共同詐欺取財罪，處有期徒刑1年2月在案。
(二)被告上開詐欺行為，致原告受有4萬元之損害，惟原告已分
    別自系爭詐欺集團其他成員處受償2萬元，爰依民法侵權行
    為損害賠償之法律關係提起本件訴訟等語。並聲明：如主文
    第1項所示。　　
三、被告則以：承認原告所主張之犯罪事實，然系爭詐欺集團詐
    欺所得之贓款均由上手所領取，被告並無獲得任何利益，故
    被告不需負賠償之責等語。
四、得心證之理由：
(一)按因故意或過失，不法侵害他人之權利者，負損害賠償責任
    ；故意以背於善良風俗之方法，加損害於他人者亦同，民法
    第184條第1項定有明文。次按數人共同不法侵害他人之權利
    者，連帶負損害賠償責任；不能知其中孰為加害人者，亦同
    ，民法第185條第1項亦有明定。又民事上之共同侵權行為人
    間固不以有意思聯絡為必要，但行為人仍須有侵權之行為，
    均為其所生損害共同原因，即所謂行為關連共同，且其行為
    與損害之間須有相當因果關係，始應同負侵權行為損害賠償
    責任（最高法院67年度台上字第1737號判例、84年度臺上字
    第798號判決意旨可資參照）。再所謂共同侵權行為，係指
    數人共同不法對於同一之損害，與以條件或原因之行為。加
    害人於共同侵害權利之目的範圍內，各自分擔實行行為之一
    部，而互相利用他人之行為，以達其目的者，仍不失為共同
    侵權行為人，而應對於全部所發生之結果，連帶負損害賠償
    責任（最高法院78年度臺上字第2479號判決意旨可資參照）
    。另損害賠償之債，以有損害之發生及有責任原因之事實，
    並二者之間，有相當因果關係為成立要件（參見最高法院48
    年臺上字第481號判例意旨）。
(二)經查原告主張之上開事實，為被吿所不爭執，並經本院調閱
    本院109年度金訴字第110號刑事案件全卷查明無誤，應可認
    定被告所屬之系爭詐欺集團共同對原告施以詐術而取得4萬
    元款項，導致原告受有4萬元之財產損害，兩者間具相當因
    果關係。被吿雖否認有自系爭詐欺集團獲得不法利益云云，
    然被告既然與系爭詐欺集團共同基於詐欺之故意，而分擔實
    行詐騙之行為，被告即應與系爭詐欺集團之成員成立共同侵
    權行為責任，此與被吿實際取得多少不法利益無關，被告前
    開所辯，顯不足採。又原告自陳其已自系爭詐欺集團其他成
    員處受償2萬元（本院卷第61頁），是原告本件僅向被吿求
    償所受損害2萬元，核屬有據，應予准許。
(三)末按給付有確定期限者，債務人自期限屆滿時起，負遲延責
    任。給付無確定期限者，債務人於債權人得請求給付時，經
    其催告而未為給付，自受催告時起，負遲延責任。其經債權
    人起訴而送達訴狀，或依督促程序送達支付命令，或為其他
    相類之行為者，與催告有同一之效力；民法第229條第1、2
    項分別定有明文。又遲延之債務，以支付金錢為標的者，債
    權人得請求依法定利率計算之遲延利息。但約定利率較高者
    ，仍從其約定利率；而應付利息之債務，其利率未經約定，
    亦無法律可據者，週年利率為5％；亦為同法第233條第1項及
    第203條所明定。本件原告對於被告之侵權行為損害賠償請
    求權，係屬給付未有確定期限之金錢債權，揆諸上揭規定，
    原告請求被告給付自刑事附帶民事起訴狀繕本送達翌日即10
    9年6月23日起至清償日止，按週年利率5％計算之遲延利息，
    於法有據，亦應予准許。　　
五、綜上所述，原告依民法第184條第1項前段、第185條侵權行
    為損害賠償規定，請求被告給付2萬元，及自109年6月23日
    起至清償日止，按週年利率5％計算之利息，為有理由，應予
    准許。
六、本件訴訟費用額確定為1,000元，依民事訴訟法第436條之19
    第1項、第78條之規定，判決如主文第2項所示。
七、本件係適用小額程序所為被告敗訴之判決，依民事訴訟法第
    436條之20規定，應依職權宣告假執行。
八、訴訟費用負擔之依據：民事訴訟法第78條、第436條之19第1
    項。
中　　華　　民　　國　　110 　年　　8 　　月　　16　　日
                  臺灣臺南地方法院臺南簡易庭
                                法  官  許育菱   
以上正本係照原本作成。
如不服本判決，應於送達後廿日內，向本院提出上訴狀並表明上
訴理由，如於本判決宣示後送達前提起上訴者，應於判決送達後
廿日內補提上訴理由書（須附繕本）。如委任律師提起上訴者，
應一併繳納上訴審裁判費。 
依民事訴訟法第436條之24第2項之規定，對於小額程序之第一審
判決之上訴，非以其違背法令之理由，不得為之。且上訴狀內應
記載表明（一）原判決所違背之法令及其具體內容。（二）依訴
訟資料可認為原判決有違背法令之具體事實者。 
中　　華　　民　　國　　110 　年　　8 　　月　　16　　日
                                 書記官  楊意萱